【裁判字號】    89,交易,283
【裁判日期】    900406
【裁判案由】    過失致死
【裁判全文】
臺灣雲林地方法院刑事判決                        八十九年度交易字第二八三號
    公  訴  人  臺灣雲林地方法院檢察署檢察官
    被      告  乙○○
    選任辯護人  邱步顯
右列被告因過失致死案件，經檢察官提起公訴（八十九年度偵字第四七八八號），本
院判決如左：
    主  文
乙○○因過失致人於死，處有期徒刑參月，如易科罰金，以參佰元折算壹日。緩刑貳
年。
    事  實
一、乙○○於民國（下同）八十九年十一月八日上午七時五十五分許，駕駛車號ＳＰ
    二二九五號自用小客車，由北往南行經雲林縣元長鄉長南村臺十九線五十六．一
    公里處之外車道，原應注意車前狀況，隨時採取必要之安全措施，且依當時晴天
    ，自然光線，路面乾燥、無缺陷、視線良好等狀況，又無不能注意之情形，竟疏
    未注意左側安全島缺口有一部吳長成騎乘之ＮＴＣ九四九號機車，停車起步後要
    橫越馬路到對面，乙○○亦未減慢速度，致自用小客車之前保險桿左角撞上機車
    之右邊腳踏處及排氣管處，吳長成人車倒地，受有頭部外傷、肋骨骨折、腦挫傷
    、氣血胸等傷害。乙○○立刻託同車朋友丙○○報警，在犯罪被發覺之前向有偵
    查權之警方自首接受裁判。又吳長成送醫後於當日上午十二時五分不治死亡。
二、案經死者之子甲○○訴由臺灣雲林地方法院檢察署檢察官偵辦起訴。
    理  由
一、被告乙○○雖不否認於上揭時地發生車禍，惟辯稱：是死者突然衝出來，我看到
    時已經撞上，我煞車不及，我應該沒有過失云云。惟查：（一）依卷附相片顯示
    ，死者轉向處之分隔島缺口附近十公尺內，分隔島上並無種植樹叢阻礙視線。死
    者從缺口等候進入車道，被告駕駛行經該處時本應注意有機車在該處等候，而且
    並無不能注意之情形，卻疏於注意，導致本車禍發生。（二）依現場照片及事故
    調查報告表觀察，死者機車倒地之刮地痕起點在外車道中間，距離被告汽車煞車
    痕起點不遠，該刮地痕起點應即為碰撞點。依此推算，顯然死者已經從安全島缺
    口行進了八公尺距離才被撞到。雖然機車行進八公尺所需時間不過幾秒而已，但
    駕駛汽車本即為高度風險之社會活動，需要高度注意力，若正常謹慎之駕駛人處
    於上述情況，應可以注意到機車將進入自己車道而減速慢行。而被告自稱完全沒
    注意到被害人，發現時已經撞上了等語，顯見其疏於注意車前狀況。（三）依照
    片顯示及被告自己陳述，肇事地點之旁邊紅色鐵皮屋，即為死者女兒住家，亦即
    為死者欲到達之目標。而如前述死者僅行進八公尺即發生車禍，衡情機車從起步
    直線加速八公尺之詎離，速度最多為二、三十公里，而且目標就在前方，實在無
    須高速行駛。因此被告辯稱死者突然快速衝出來云云，與事實不符，不足採信。
    （四）被告在偵查中已經承認有所過失（偵查卷第十六頁背面），在本院調查中
    又否認過失，顯屬意圖脫免罪責之詞。（五）本案死者吳長成騎乘機車，到分隔
    島缺口，左轉車未讓直行車先行，為肇事主因，而被告駕駛自小客車，未注意車
    前可能狀況，為肇事次因。附卷之台灣省雲嘉區行車事故鑑定委員會鑑定報告亦
    同此旨。（六）本案有現場照片八張及道路交通事故調查報告表附偵查卷可資佐
    證；而被害人吳長成因本件車禍不治死亡，有華濟醫院病歷摘要，復據檢察官督
    同法醫師相驗無訛，並填具相驗屍體證明書、驗斷書及勘驗筆錄等各乙份附相驗
    卷宗可證。按「汽車行駛時，駕駛人應注意車前狀況及兩車併行之間隔，並隨時
    採取必要之安全措施」道路交通安全規則第九十四條第三項定有明文。被告在應
    注意且能注意之情形下，疏於注意車前狀況，發生本件車禍。而被害人確因本件
    車禍死亡，已詳述如前，則被告之過失行為與被害人之死亡間，顯有相當因果關
    係，是被告過失犯行，事證明確，犯行已可認定。
二、核被告所為，係犯刑法第二百七十六條第一項之罪。又被告於案發後立刻託朋友
    趙佩君報案，業據證人趙佩君到庭證述明確，並與道路交通事故調查報告表記載
    相符，堪信被告在犯罪被發覺之前已經主動接受裁判，符合自首規定，應依法減
    輕其刑。而死者未讓幹道車先行，貿然闖入他人車道，應負較大責任。被告雖然
    過失比例較小，但不能因此免除其過失致死之刑責。爰審酌被並無前科，素行尚
    稱良好，過失比例較小，且已與被害人家屬達成民事和解（有調解書附卷足按）
    犯後態度良好，等一切情狀，量處如主文所示之刑。另按刑法第四十一條易科罰
    金之要件，已於九十年一月十日經總統公布修正為第四十一條第一項前段，將易
    科罰金適用對象擴及最重本刑為五年以下有期徒刑之罪，於同年月十二日生效。
    本件被告犯罪日期在前述法律修正前，犯罪後法律已有變更，應適用新法即修正
    後之刑法第四十一條第一項前段規定，諭知易科罰金之折算標準如主文。末查被
    告未曾受有期徒刑以上刑之宣告，有臺灣高等法院被告全國前案紀錄表一紙在卷
    足憑，其偶因過失罹犯本罪，犯後復知悔悟，經受此科刑審判之後，當益知戒慎
    而無再犯之虞，本院認所宣告之刑，以暫不執行為適當，爰併宣告緩刑二年，以
    勵自新。
據上論斷，應依刑事訴訟法第二百九十九條第一項前段，刑法第二條第一項前段、第
二百七十六條第一項、修正後第四十一條第一項前段、第七十四條第一款，罰金罰鍰
提高標準條例第一條前段、第二條，判決如主文。
本案經檢察官林良蓉到庭執行職務。
中      華      民      國      九十      年      四      月      六    日
                                    臺灣雲林地方法院刑事第一庭
                                        審判長法官  康  樹  正
                                              法官  侯  廷  昌
                                              法官  葉  明  松
右正本證明與原本無異。
如不服本判決，應於判決送達後十日內向本院提出上訴狀( 應附繕本 )。
                                            書記官  陳  善  永
中      華      民      國      九十      年      四      月      六    日
刑法第二百七十六條第一項
一、因過失致人於死者，處二年以下有期徒刑、拘役或二千元以下罰金。


司法院資訊處製作；財團法人民間司法改革基金會備份。
